臺灣高等法院臺南分院民事判決　九十一年度上易字第四一號　e
　　　上　訴　人　周　寶　島
　　　　　　　　　即全勝吊車行
　　　　　　　　　甲　○　○
　　　被　上訴人　中央產物保險股份有限公司
　　　法定代理人　丙　○　○
　　　訴訟代理人　乙　○　○
右當事人間請求損害賠償事件，上訴人對於中華民國九十年十月十二日台灣嘉義地方
法院第一審判決（八十九年度訴字第六一四號）提起上訴，本院判決如左：
　　　主　　　文
上訴駁回。
第二審訴訟費用由上訴人連帶負擔。
    　事      實
甲、上訴人方面：
一、聲明：求為判決：(一)原判決不利上訴人部分廢棄。(二)右廢棄部分被上訴人在第一
    審之訴駁回。
二、陳述：除與原判決記載相同者，茲引用之外，補稱：
  (一)系爭中國電視事業股份有限公司（下稱中視公司）所有ＢＰ-五五六號大特車（
    下稱系爭車輛）起火燃燒，其肇因是否為上訴人未拆傳動軸、後輪即進行拖吊，
    造成該車因變速箱過熱而燃燒毀損，此為上訴人應否負賠償責任之所在，原審僅
    依據九和汽車股份有限公司台北分公司（下稱九和公司）之職員鍾重榮之証稱：
    「變速箱油管漏油，由拖吊公司拖回台北，因為他們沒有拆傳動軸，也沒拆後軸
    或讓後輪不著地，那是後輪傳動的車子，所以車子的齒輪會反轉，車子就會過熱
    ，車子就會燒起來，我處理過很多類似的車子均是拖吊不當造成的。（如變速箱
    沒漏油這樣拖也會嗎？）正常的車子這樣拖也會的燒掉的。」即為不利上訴人之
    認定。惟查，鍾某乃私人公司之職員，其証詞是否有權威性，令人質疑，因其謂
    ：「後輪傳動的車子，不拆傳動軸，後輪正常的車子這樣拖也會燒掉的。」云云
    ，根據過去上訴人拖吊之經驗並非全然如此，其証言有以偏概全之失，顯然不能
    作為論斷之依據。上訴人認欲追究本件事故之原因，有送公家機關鑑定之必要。
  (二)次查：「變速箱漏油」，若未拆傳動軸，後輪即進行拖吊，是否即令當然引致系
　　爭車輛起火燃燒；若謂勢必燃燒，此實過度誇張，因後輪傳動之車子，以上訴人
　　之方式拖吊，即使變速箱漏油至多亦僅變速箱扭曲變形、破裂，並非必然起火燃
　　燒，況且系爭車輛變速箱已有瑕疵，事故發生時變速箱早就壞了，且因漏油方請
　　上訴人拖吊，而當初請上訴人拖吊時之中視公司駕駛葉松吉說：「時間很趕，請
　　上訴人快點拖吊，」該司機明知該車係後輪傳動之車子，以其多年駕駛專業經驗
　　，亦沒有說要拆傳動軸，上訴人以前亦曾拖過同為後輪傳動之大貨車，亦係以上
　　開方式，惟都未發生事故，是本件之拖吊方式與車子起火燃燒間並無因果關係。
  (三)末查，系爭車輛連接變速箱之電線係自行改裝，故可能係因電線改裝失當，致走
    火之機率較大，原審對此未詳予審酌，尚有疏陋。況且事故發生後，中視公司司
    機亦與上訴人甲○○說：「他們會自行處理。」在本件拖吊過程中，從阿里山至
    嘉義，雙方司機均曾下車檢查一次，嘉義至台北途中發生事故前上訴人司機甲○
    ○曾檢查一次，是本件上訴人於受委託處理拖吊事務時，已盡與「處理自己之事
    務」為同一注意之善良管理人義務。
三、證據：援用第一審所提證據，並聲請送鑑定。
乙、被上訴人方面：
一、聲明：求為判決：上訴駁回。
二、陳述：除與原判決記載相同者，茲引用之外，補稱：
  (一)系爭車輛經訴外人九和公司修復，費用共七十六萬一千六百九十九元，其中零件
　　材料部分為七十萬六千六百九十九元，其餘五萬五千元為工資費用。零件材料部
　　分有關變速箱部分，有二十二萬五千三百三十四元，有關變速箱線組，有三千三
　　百三十四元，有關變速箱腳，有一千二百元；合計相關變速箱零件總額為二十二
　　萬九十八百六十八元。另外有關中、後油管（燃油），就有八千九百六十四元；
　　有關前油管（燃油），就有四千五百九十六元；有關分油閥（坐油箱），就有三
　　千七百元，有關油門踏板，就有一萬三千九百六十八元，合計相關供油系統零件
　　總額為三萬一千二百二十八元。
　(二)根據前揭所述，被上訴人公司提出系爭標的物數位放大之受損照片兩張，其第一
　　張顯示後輪變速箱附近之電線有嚴重燒毀之現象；其第二張近拍則顯示後輪變速
　　箱之塑膠濾網及旁邊之油管有嚴重溶毀之現象，其底盤燃燒之現象也相當明確。
  (三)綜合上述，上訴人對系爭車輛未做任何保護，即進行長程且高速拖吊，以致後輪
    變速箱產生高熱而溶毀，並使得其附近之電線、油路因此走火而引起燃燒。上訴
    人係職業拖吊人，明知系爭車輛變速箱漏油並且使用後輪傳動方式運動，仍草率
    地以後輪著地方式進行拖吊，致發生起火燃燒，上訴人顯然欠缺維護系爭車輛之
    注意，有重大過失之損害賠償責任。
三、證據：除援用第一審所提證據外，補提照片三張、估價單六張為證。
　　　理　　　由
一、被上訴人主張：訴外人中視公司所有系爭車輛，向被上訴人投保汽車車體損失險
　　，該車於八十八年七月十七日由訴外人葉松吉駕駛，前往嘉義縣阿里山鄉塔塔加
　　，因變速箱漏油致無法駕駛，委請上訴人全勝吊車行將該車拖吊返回台北維修，
　　上訴人全勝吊車行委派上訴人甲○○駕駛ＵＢ－六四六號拖車將該車由嘉義拖吊
　　回台北，該車屬後輪傳動，上訴人甲○○拖吊時竟未拆傳動軸或後軸，因長途拖
　　吊造成該車在國道三號公路北上四十一公里處起火燃燒；該車變速箱燒毀及駕駛
　　室燃燒，經訴外人中視公司委由九和公司修理，被上訴人依保險契約賠償修理之
　　必要費用七十六萬一千六百九十九元，依保險法第五十三條第一項代位權之規定
　　，伊已取得賠償權利，爰本於代位及損害賠償請求權之法律關係，求為判決命上
　　訴人如數給付並加付法定遲延利息等語。（原審判決命上訴人連帶給付被上訴人
　　二十九萬五百六十七元本息，駁回被上訴人其餘請求，被上訴人就其敗訴部分未
　　上訴，已告確定）
二、上訴人則以：伊曾經拖吊過類似車輛，均未拆傳動軸，後輪均著地，亦未發生起
　　火燃燒之事故，系爭車輛起火燃燒毀損，非因伊拖吊不當造成，伊拖吊方式與系
　　爭車輛起火燃燒並無因果關係等語，資為抗辯。
三、被上訴人主張：訴外人中視公司所有投保被上訴人汽車車體損失險之系爭車輛，
    於上揭時、地，因變速箱漏油致無法駕駛，委請上訴人全勝吊車行將該車拖吊返
    回台北維修，上訴人全勝吊車行指派其受僱人甲○○駕駛ＵＢ─六四六號拖車將
    該車由嘉義拖吊回台北，該車屬後輪傳動，上訴人甲○○進行拖吊時，未拆傳動
    軸或後軸，該車在國道三號公路北上四十一公里處起火燃燒，造成該車變速箱燒
    毀及駕駛室燃燒，經訴外人中視公司委由九和汽車公司修復，被上訴人依保險契
    約給付修理之費用七十六萬一千六百九十九元之事實，業據被上訴人提出火災證
    明、九和公司之證明書、出險理賠償申請書、車輛修理滿意書影本各一件，估價
　　單影本六張、車輛損壞修理照片影本三十八張、發票影本二張為證（原審卷第六
　　至二三頁），且為上訴人所不爭執，被上訴人此部分主張，堪信為真實。茲被上
　　訴人主張上訴人拖吊不當，致生失火燒毀，應負賠償之責，上訴人則否認上開事
　　故係因其係拖吊不當造成。是本件應審究者，乃系爭車輛失火燒毀是否係因上訴
　　人拖吊時未拆傳動軸或後軸所致？
四、經查：
  (一)系爭車輛因起火燃燒致變速箱燒毀及駕駛室燃燒，由九和公司忠孝廠維修完工，
    九和公司判斷該車係後輪傳動，因拖吊時未拆傳動軸或後軸，致長途拖吊後造成
　　變速箱燒毀及駕駛室燃燒出等情，有該公司出具之證明書一份附卷可稽（原審卷
　　第八頁）。
  (二)證人鍾重榮（九和公司職員）於原審證稱：「（系爭車子是否是你修理的？）是
    我修理的沒錯。（車子是何處故障？）變速箱油管漏油，由拖吊公司拖回台北，
　　因為他們沒有拆傳動軸，也沒拆後軸或讓後輪不著地，那是後輪傳動的車子，所
　　以車子的齒輪會反轉，車子就會過熱，車子就會燒起來，我處理過很多類似的車
　　子均是拖吊不當造成的。（如變速箱沒漏油這樣拖也會嗎？）正常的車子這樣拖
　　也會燒掉的。」等語（原審第六十頁）。查該証人在九和公司任職二十一年，擔
　　任引擎技師，專長為修護重車引擎，曾參加福特重車變速箱引擎線路底盤之受訓
　　，領有專業証書，已據九和公司向本院陳明並有証書影本在卷可按，証人係九和
　　公司專業人員，與兩造均無利害關係，其上開証述，自屬可採。雖上訴人辯稱：
　　伊以前亦曾拖過同為後輪傳動之大貨車，亦未拆掉傳動軸，均未發生事故，該車
　　變速箱早就壞了，伊拖吊方式與車子起火燃燒無因果關係云云。核與証人鍾重榮
　　上開證述，明顯不合。查證人鍾重榮擔任引擎技師達二十一年，並受有福特重車
　　變速箱、引擎、線路底盤受訓，已見前述，其所述與上訴人甲○○個人少數幾次
　　之拖吊經驗相比，自係証人之專業知識較為可採。又即使上訴人甲○○曾拖過同
　　為後輪傳動之大貨車，未拆掉傳動軸，亦未發生事故，然其未發生事故亦可能係
　　因拖吊路程不長，在省道市區行使車速較慢等因素影響，而本件系爭車輛係從阿
　　里山經嘉義拖回台北，路途遙遠，且行經國道，車速想見非低，故上訴人之經驗
　　並不足以直接證明本件事故之發生非上訴人未拆掉傳動軸所致，上訴人所辯，尚
　　難採信。上訴人於原審聲請將本件送請嘉義縣汽車修理職業公會鑑定系爭車變速
　　箱燒毀及駕駛室燃燒之原因，因該會並無專業鑑定人員，無法受理此案，有該會
　　八十九年十一月十六日嘉工汽修容字第五０號函一份附卷可稽（原審卷第七六頁
　　），上訴人聲請送嘉義縣汽車保養商業同業公會鑑定，亦因該會無專業證照人員
　　，無法判定，有該會九十年六月五日嘉縣汽保長字第十三號函一份在卷可憑（原
　　審卷第八七頁），其於本院再聲請鑑定，核無必要，併予敘明。
  (三)上訴人雖又稱本件拖吊過程中，從阿里山至嘉義，雙方司機均曾下車檢查一次，
    於嘉義至台北途中發生事故前上訴人甲○○曾檢查一次，其已盡善良管理人之注
    意義務等語，惟上訴人為職業拖吊人員，對於未拆掉傳動軸而拖吊後輪傳動之汽
　　車有造成變速箱燒毀之風險應有所認識，上訴人卻未事前詳加判斷作妥適處理，
　　即行拖吊，實難謂已盡善良管理人注意義務。其主張中視公司司機催其儘速拖吊
　　云云，亦不能解免其此項義務，上訴人另辯稱，被上訴人連接變速箱之電線係自
　　行改裝，本件可能係因電線改裝失當致失火之機率較大云云，未據其舉證以實其
　　說，所辯仍難憑採。
  (四)綜上所述，系爭車輛於拖吊途中起火燃燒致變速箱燒毀及駕駛室燃燒，係由於上
    訴人甲○○之拖吊不當所造成，上訴人甲○○係職業拖吊人員，於拖吊時，未先
    行拆除傳動軸或後軸即進行拖吊，致生事故，顯有過失，且其過失行為與該車之
    毀損間有相當因果關係，其過失侵權行為，實堪認定。
五、按因故意或過失，不法侵害他人之權利者，負損害賠償責任，民法第一百八十四
    條第一項前段定有明文。又受僱人因執行職務，不法侵害他人之權利者，由僱用
    人與行為人連帶負損害賠償責任，同法第一百八十八條第一項前段亦定有明文。
    上訴人甲○○係受上訴人周寶島（即全勝吊車行）僱用，此為其等所自認，上訴
    人甲○○於駕駛拖吊車拖吊訴外人中視公司所有系爭車輛，因拖吊不當致發生本
    件侵權行為，則上訴人自應連帶就中視公司之損害負賠償之責。末按被保險人因
    保險人應負保險責任之損失發生，而對於第三人有損失賠償請求權者，保險人得
　　於給付賠償金額後，代位行使被保險人對於第三人之請求權；但其所請求之數額
　　，以不逾賠償金額為限，保險法第五十三條第一項定有明文。查訴外人中視公司
　　所有之系爭車輛向被上訴人投保車損險，保險期間自八十七年八月一日至八十八
　　年八月一日，有被上訴人提出之汽車保險證可憑，且為上訴人所不爭執，被上訴
　　人已依保險契約給付保險金給中視公司，依上開說明，自得對上訴人請求賠償。
　　查：系爭車輛修護費用，共計支出七十六萬一千六百九十九元，其中材料費七十
　　萬六千六百九十九元、工資五萬五千元，有估價單影本六張、發票影本二張為證
　　。按不法毀損他人之物者，被害人依民法第一百九十六條之規定，得請求賠償其
　　物因毀損所減少之價值，惟依該條請求賠償物被毀損所減少之價額，應以必要者
　　為限，亦即修理材料以新品換舊品應予折舊（最高法院七十三年度台上字第一五
　　七四號判決、最高法院七十七年度第九次民庭會議決議參照）。查系爭車輛修理
　　工資為五萬五千元，此部分不生折舊之問題，應全部准許。而其餘零件支出，因
　　系爭車輛係八十四年八月出廠，有行車執照可按，距肇事時（八十八年七月十七
　　日），已有四年車齡，此部分應予以折舊。依七十九年一月十二日行政院修正發
　　布之固定資產耐用年數表，上開自用大貨車（非運輸業用客、貨車）之耐用年限
　　為五年，依平均法計算其折舊額（所得稅法第五十一條及該法施行細則第四十八
　　條第一款參照）：上開零件部分之殘存價額為十一萬七千七百八十三元（706699
　　÷（5＋1）＝117783，元以下四捨五入）；則零件之價額七十萬六千六百九十九
　　元，於折舊後，僅餘二十三萬五千五百六十七元（000000－000000＝235567），
　　加上工資五萬五千元，則訴外人中視公司得請求上訴人連帶賠償之金額為二十九
　　萬五百六十七元，被上訴人既係代位行使中視公司對上訴人之賠償請求權，亦僅
　　得在此範圍內行使。
六、綜上所述，被上訴人依侵權行為及保險代位權之法律關係，請求上訴人連帶賠償
　　，於二十九萬五百六十七元及自起訴狀繕本送達上訴人翌日即八十九年七月二十
　　一日起至清償日止，按年息百分之五計算之利息之範圍內，於法有據，應予准許
　　。逾此所為請求為無理由，應予駁回。原審判命上訴人給付前開金額，駁回被上
　　訴人其餘請求，並依聲請為附條件之假執行宣告，於法並無違誤。
    上訴意旨指摘原判決不當，求予廢棄改判，為無理由，應予駁回其上訴。
七、據上論結，本件上訴為無理由，依民事訴訟法第四百四十九條第一項、第七十八
　　條、第八十五條第二項，判決如主文。
中　　華　　　民　　　國　　九十一　　年　　　四　　　月　　　二十三　　日
　　　　　　　　　　　　　　　　　台灣高等法院台南分院民事第一庭
~B1審判長法官　王　　惠　　一
~B2　　　法官　張　　世　　展
~B3　　　法官　吳　　上　　康
右為正本係照原本作成。
不得上訴。
中　　　華　　　民　　　國　　九十一　年　　　四　　　月　　　二十四　　日
~B法院書記官　易　　慧　　玲
